臺灣桃園地方法院刑事判決　　　　　　　　　　　　　　九十三年度訴字第一五號
　　公　訴　人　臺灣桃園地方法院檢察署檢察官
　　被　　　告　己○○原名黃.
　　　　　　　　　　　　男　三.
　　選任辯護人　鄧湘全律師
右列被告因偽造有價證券案件，經檢察官提起公訴（九十一年度偵字第一八六八六號
　），本院判決如左：
    主  文
己○○無罪。
    理  由
一、公訴意旨略以：被告己○○（原名黃仁光）於民國八十八年三月間，見乙○○急
    欲調款週轉，遂向乙○○稱：可由被告出面購車，乙○○作保之方式，向財資企
    業股份有限公司（下稱：財資公司）貸款新台幣（下同）五十萬元，貸得之款項
    由二人均分，且各自付息等語，嗣乙○○表示同意，並由被告、被告之母戊○○○及乙○○共同簽發發票日為八十八年四月十三日、票面金額六十四萬元之本票
    一紙，被告竟在明知乙○○之父丙○○並未同意擔任本件貸款之保證人，並共同
    簽發上開本票之情形下，意圖供行使之用，偽刻丙○○之印章一枚，繼而於不詳
    時、地，在上開本票發票人簽章欄偽造丙○○之署押、印文各一枚，而偽造完成
    該丙○○為共同發票人之本票一紙，繼而將上開本票交由喜美汽車股份有限公司
    （下稱：喜美公司）業務員庚○○轉交財資公司之業務員甲○○交回財資公司而
    財資公司而行使。嗣因被告未按期繳款，財資公司執上開本票聲請本票裁定，並
    持之對丙○○聲請強制執行，丙○○始知上情，因認被告涉犯刑法第二百零一條
    第一項之偽造有價證券罪嫌云云。
二、按被告未經審判證明有罪確定前，推定其為無罪；犯罪事實應依證據認定之，無
    證據不得認定犯罪事實，刑事訴訟法第一百五十四條定有明文。又不能證明被告
    犯罪者，應諭知無罪之判決，刑事訴訟法第三百零一條第一項亦定有明文。復查
    刑事訴訟法第一百六十一條已於九十一年二月八日修正公布，修正後同條第一項
    規定：檢察官就被告犯罪事實，應負舉證責任，並指出證明之方法。因此，檢察
    官對於起訴之犯罪事實，應負提出證據及說服之實質舉證責任。倘其所提出之證
    據，不足為被告有罪之積極證明，或其闡明之證明方法，無從說服法官以形成被
    告有罪之心證，基於無罪推定之原則，自應為被告無罪判決之諭知。是若審判時
    ，檢察官未能提出適合於證明犯罪事實之積極證據，並闡明其證據方法與待證事
    實之關係；法院對於卷內訴訟資料，復已逐一剖析，參互審酌，仍無從獲得有罪
    之心證，自應為諭知無罪之判決（最高法院九十二年度台上字第一九二號判決參
    照）。又刑事訴訟法上所謂認定犯罪事實之證據，係指足以認定被告確有犯罪行
    為之積極證據而言，該項證據自須適合於被告犯罪事實之認定，始得採為斷罪資
    料；而認定不利於被告之事實，須依積極證據，苟積極證據不足為不利於被告事
    實之認定時，即應為有利於被告之認定，更不必有何有利之證據。且刑事訴訟上
    證明之資料，無論其為直接或間接證據，均須達於通常一般之人均不致有所懷疑
    ，而得確信其為真實之程度，始得據為有罪之認定，若其關於被告是否犯罪之證
    明未能達此程度，而有合理懷疑之存在，致使無從形成有罪之確信，根據「罪證
    有疑，利於被告」之證據法則，即不得遽為不利被告之認定（最高法院二十九上
    字第三一０五號、三十年上字第八一六號、七十六年台上字第四九八六號判例均
    足資參照）。其以情況證據（即間接證據）斷罪時，尤須基於該證據在直接關係
    上所可證明之他項情況事實，本乎推理作用足以確證被告有罪，方為合法，不得
    徒憑主觀上之推想，將一般經驗上有利被告之其他合理情況逕予排除（最高法院
    三十二年上字第六七號判例參照）；再者，告訴人之告訴係以使被告受刑事追訴
    為目的，其陳述是否與事實相符，仍應調查其他證據以資審認（最高法院五十二
    年臺上字第一三○○號判例參照）。
三、本件公訴意旨認被告涉犯偽造有價證券罪嫌，無非以告訴人丙○○指訴，及證人
    乙○○、庚○○、甲○○之證述，並有本票影本一紙付卷為其論據。訊據被告堅
    決否認有何偽造有價證券之犯行，本院審理時辯稱：八十八年三月、四月間，因
    為伊朋友丁○○信用破產，所以借用伊的名義貸款買車，伊就請乙○○幫忙作保
    ，並答應辦好貸款後，給乙○○三萬元做為報酬，乙○○同意後，伊就找庚○○
    買車，並向財資公司辦理貸款，財資公司係由甲○○負責對保程序，並於同年四
    、五月間某日，在乙○○所開設之車行外，辦理乙○○對保，當時伊與庚○○、
    甲○○均在場，乙○○當場在上開本票發票人簽章欄簽名、用印，伊也是同一天
    簽名、用印，後來是伊母親戊○○○按指紋、用印，因為本案除乙○○外，其父
    親丙○○也需要共同擔保，然於乙○○對保當時，丙○○去金門不在台灣，所以
    丙○○當時未在上開本票上簽名、用印，大約經過二星期後，庚○○打電話說相
    關手續已經完成，要跟伊收尾款，上開本票上丙○○的署押、印文，不是伊簽蓋
    的，是誰簽蓋的，伊不知道等語。經查
    （一）有關上開本票上「丙○○」之署押及印文，均非為丙○○本人所填寫、蓋
          印，業經告訴人丙○○於檢察官訊問及本院審理時指訴明確，並為證人王
          傳文、庚○○、甲○○本院審理時結證無訛，並有本票一紙扣案足憑，是
          上開本票發票人簽章欄「丙○○」署押及印文，應屬偽造一節，即堪認定
          。
    （二）證人即財資公司負責對保之業務員甲○○於檢察官訊問時證稱：上開貸款
          債務人是被告，戊○○○是人保保證人，丙○○、乙○○是房保保證人，
          ，我們是先辦被告及戊○○○的對保程序，隔了約二天，再去乙○○的車
          行辦乙○○對保，因為乙○○供擔保之房子，是乙○○與其父親丙○○共
          同持分二分之一，所以丙○○亦需共同保證等語；本院審理時證稱：王傳
          文對保時，有我、被告、庚○○在場，我當時有提到要丙○○來做保證人
          ，乙○○說他父親不在臺灣，所以沒有辦理丙○○對保部分，乙○○對保
          後，本票等資料是伊帶走，隔了幾天去辦戊○○○對保，戊○○○對保後
          ，本票亦由伊帶回公司，當時上開本票上均沒有丙○○的署押、印文等語
          ，甲○○上開所證事實，除就係先辦戊○○○或乙○○之對保外，其餘證
          言前後一致，並無矛盾，且與證人乙○○、庚○○檢察官訊問及本院審理
          時證述相符，並為被告所是認，是本案在完成被告、乙○○、戊○○○對
          保程序後，上開本票係由甲○○帶走保管，且當時上開本票上均沒有王禮
          務的署押、印文之事實，足堪認定。甲○○於檢察官訊問時另證稱：王禮
          務對保的部分，伊是將本票等資料交給庚○○處理，庚○○將本票等資料
          還伊時，對保程序就完成了，即上開本票上已有丙○○之署押、印文，鄭
          德才並說他是將資料交給被告處理云云，於本院審理時卻改稱：丙○○對
          保的部分，伊曾先將本票等資料交給庚○○處理，但庚○○將本票等資料
          還伊時，並未完成丙○○之對保程序，即上開本票上仍未有丙○○的署押
          、印文，後來被告表示願意負責丙○○的對保程序，伊就將本票等資料交
          給被告，隔天被告把本票等資料交還伊時，丙○○之對保程序就完成了，
          即上開本票上已有丙○○的署押、印文，被告表示丙○○的署押、印文，
          是丙○○本人簽蓋的云云，核其偵查及本院審理時之證言，對於曾將本票
          交由何人，並由何人完成丙○○對保程序乙節，前後證詞明顯不一，顯有
          瑕疵。再詰之證人即喜美公司業務員庚○○於本院審理時證稱：辦理王傳
          文對保程序時，伊與被告、甲○○都在場，對保完成後上開本票等資料，
          是由甲○○帶走，之後伊就未曾再接觸上開本票等資料，伊也不曾將上開
          本票等資料交給被告，更不曾向甲○○講過曾把本票等資料交給被告等語
          ，是庚○○此部分所證，核與甲○○上開所證，亦顯有所出入。再參以被
          告為本件借貸關係之債務人，代表債權人財資公司辦理對保程序之甲○○
          ，竟稱曾將丙○○對保程序，交由本件貸款之債務人即被告代為處理，顯
          與一般對保程序有違，更與常情不符，是甲○○上開證言，有關其將上開
          本票帶走後，係如何完成丙○○對保程序，而上開本票上丙○○的署押、
          印文，又係由何人進行對保時完成乙節，前後證詞不一，又與證人庚○○
          證言相佐，且有違常情，難堪採信。
    （三）乙○○指訴稱：本件購車貸款係被告向伊宣稱，可由被告出面購車，伊作
          保之方式，向財資公司貸款五十萬元，貸得之款項二人均分，被告帶方嘉
          生、庚○○與伊對保時，伊不知伊父親丙○○亦要擔任保證人，後來約二
          天後，被告說需要伊父親擔任保證人，伊未答應，後來庚○○有再跟伊聯
          絡，伊亦未答應，庚○○說不要就算了，被告也同意不辦了，後來不知道
          為何辦出來云云，然查，乙○○確有將其父親丙○○之
          交給被告等人乙節，為乙○○所是認，依理若本件購車貸款無涉丙○○，
          乙○○何以會將丙○○之資料交給被告等人，且本件為購車貸款，所貸款
          項是要用於購買車輛，是財資公司貸出之上開款項，應該是直接匯入出賣
          車輛之喜美公司，怎有可能由乙○○與被告均分，且證人庚○○、甲○○
          均證稱乙○○對保時即告知其父親丙○○亦要對保，是乙○○上開指訴不
          但與常情不符，亦與庚○○、甲○○證言相佐，已難採信；反觀被告本院
          審理時供陳：伊係因為伊朋友丁○○信用破產，所以借用伊的名義貸款買
          車，因貸款需要保證人，伊就請乙○○幫忙作保，並答應辦好後，給王傳
          文三萬元做為報酬，乙○○同意後，伊就找庚○○辦理買車及貸款手續等
          語，其中有關被告出名代其友人丁○○購車乙節，業經丁○○本院審理時
          證述屬實，再參諸被告所陳述者，係交付三萬元委由乙○○擔任保證人，
          其所稱之保證人即一般社會上常見所謂之「具名保證人」，該等保證人之
          性質係同意出具名義為擔保，但須收取費用，惟在當事人內部約定中凡保
          證人所應負擔之責任，由出資者自行負責，此種情事在我國社會中凡事皆
          要求保證人擔保之情形下，亦不少見，被告所辯尚非悖於常情，是此部分
          事實應以被告上開所稱為可採。
    （四）告訴人丙○○、證人乙○○固有指訴被告涉嫌偽造有價證券云云，惟核閱
          其指訴之內容依據，係以被告明知乙○○之父丙○○並未同意擔任本件貸
          款之保證人，而本件係由被告出名購車貸款，汽車業務係庚○○，財資公
          司承辦對保之人員係甲○○，而乙○○之對保，又係由渠三人在場所為，
          丙○○、乙○○因而推測被告可能係與庚○○、甲○○共同偽造丙○○之
          署押及印文於上開本票上，偽造上開有價證券，是依其上開指訴之內容，
          至多僅能證明丙○○並未同意擔任本件貸款之保證人，亦未於上開本票上
          用印及簽名等情，並無從證明被告曾於何時、何地，在上開本票上有何偽
          造丙○○署押及印文之犯行，丙○○、乙○○顯係以曾接觸係爭本票之人
          ，而為臆測，上開指訴顯屬推測之詞，尚上不得為認定被告有無偽造有價
          證券犯行之證據。另上開經偽造之本票，經本院併同被告、甲○○、鄭德
          才當庭所簽署自己之姓名、「丙○○」等文字及自行或本院調閱之渠等書
          寫之文字等資料，送內政部警政署刑事警察局鑑定結果，因本票上「王禮
          務」簽名筆跡書寫方式不同，且有做作之虞，無法鑑定等情，有該局九十
          三年四月二十六日刑鑑字第Ｚ000000000函一份在卷；而本院徵
          得被告、乙○○、甲○○、庚○○同意後，均經送法務部調查局測謊結果
          ，證人乙○○、證人庚○○稱：系爭本票上「丙○○」之簽名不是渠簽的
          ；系爭本票上「丙○○」之印文不是渠蓋的；渠不知道系爭本票上「王禮
          務」的署押是何人所偽造，經測試均無情緒波動之反應，研判未說謊；被
          告、甲○○二人經數字測試，均未獲致有效生理反應模式，不宜進行實案
          測試，此有該局九十三年五月二十五日調科參字第Ｚ000000000
          0號測謊報告書一紙附卷可稽，是依上開調查所得結果，至多亦僅可證明
          上開本票上之「丙○○」簽名，係遭他人刻意偽造，且應非乙○○、鄭德
          才所偽造，然亦無法據此認定係被告或何人所偽造，即難為不利於被告之
          積極證據。
    （五）綜上，本案最關鍵之證人甲○○之證言有上開瑕疵而難以採信；告訴人王
          禮務指訴係推測之詞，證人乙○○證述部分係推測之詞，部分有上開瑕疵
          亦難採信；測謊及筆跡鑑定結果，又無從查知有何不利於被告之證據；且
          被告經本院當庭命其書寫「丙○○」文字十次，所寫字跡筆劃與特徵，經
          以肉眼辨識，亦與卷附本票上「丙○○」之字體不同，有被告當庭書寫之
          文字及本票在卷可憑。參以本件被告僅係出名代人購車，並徵得乙○○同
          意具名保證，所為僅係為求順利幫其友人完成貸款購車之手續而已，業如
          前述。被告主觀上實無動機偽造他人名義共同簽發本票之必要，且一般貸
          款程序貸方均會照會連帶保證人是否具名保證，被告既會出錢請乙○○具
          名保證，自當知財資公司事後自會有稽核保證人身份之必要流程，則客觀
          上被告是否敢在違法發覺風險極高之情形下，為他人代購車輛而擅自偽造
          署押、印文，進而偽造有價證券之行為，即非無疑。本件主客觀條件亦不
          允許被告為上開犯行。是公訴人認被告涉犯前開罪嫌，所為之舉證尚不足
          為被告有罪之認定，即有合理懷疑之存在，致使無從形成有罪之確信；此
          外，本院復查無其他積極證據，足資證明被告確有前開被訴之犯行，尚不
          得僅因被告出面辦理上開購車貸款，及上開本票上發票人簽章欄之丙○○
          署押與印文，係他人所偽造，即認被告須就此負偽造有價證券罪之責任，
          依罪疑惟輕之刑事法則，即無從為有罪之認定。參諸前開法律規定及最高
          法院判例意旨，自應諭知被告無罪之判決。
四、據上論斷，應依刑事訴訟法第三百零一條第一項，判決如主文。
本案經檢察官洪景明到庭執行職務。
中      華      民      國       九十三      年     八     月    十    日
                                臺灣桃園地方法院刑事第三庭
                                      審判長法  官  謝順輝
                                            法  官  李昆南
                                            法  官  尹  良
右正本證明與原本無誤。
如不服本判決，應於判決送達後十日內向本院提出上訴狀( 應附繕本 )，上訴於
臺灣高等法院。
                                            書記官  廖宜政
中　　　華　　　民　　　國　　九十三　　年　　　八　　　月　　　十　　　日
